【裁判字號】    95,抗,79
【裁判日期】    950210
【裁判案由】    本票裁定
【裁判全文】
臺灣臺北地方法院民事裁定
抗  告  人    申隆企業股份有限公司
兼法定代理人  戊○○
抗  告  人    甲○○
              乙○○
              中國力霸股份有限公司
兼上一人之
法定代理人    丙○○○
抗  告  人    力章企業股份有限公司
法定代理人    丁○○
上列抗告人因與相對人瑞陞復興資產管理股份有限公司間聲請本
票准許強制執行事件，抗告人對於中華民國94年12月23日本院所
為之94年度票字第86920號民事裁定提起抗告，本院裁定如下：
    主  文
抗告駁回。
抗告程序費用由抗告人負擔。
    理  由
一、按執票人向本票發票人行使追索權時，得聲請法院裁定後強
    制執行，票據法第 123條定有明文。次按本票執票人，依票
    據法第 123條規定，聲請法院裁定許可對發票人之強制執行
    ，係屬非訟事件，此項聲請之裁定，及抗告法院之裁定，僅
    依非訟事件程序，就本票形式上之要件是否具備予以審查為
    已足，並無確定實體上法律關係存否之效力，如發票人就票
    據債務之存否或數額有爭執時，應由發票人提起確認之訴，
    以資解決；又本票載明免除作成拒絕證書者，則執票人聲請
    裁定准予強制執行時，自毋庸提出已為付款提示之證據；發
    票人如主張執票人未為提示者，依票據法第 124條準用同法
    第95條但書之規定，應由其負舉證之責；亦有最高法院57年
    台抗字第76號判例、56年台抗字第 714號判例及84年度台抗
    字第22號裁判意旨可資參照。
二、本件抗告意旨略以：
(一)相對人無權利行使系爭本票：
    系爭本票原為抗告人等向花蓮區中小企業銀行（下稱花蓮企
    銀）借款新台幣（下同） 790萬元之保證票據，惟到期日與
    利息記載之均為空白，發票日為民國92年 2月，抗告人等與
    相對人之間無任何債權、債務關係，而相對人竟任意填寫發
    票日、利息，顯然與法不合，且有偽造有價證券之嫌，故相
    對人無請求行使系爭本票之權利。
(二)系爭債權尚未屆清償期，系爭本票之請求權尚未發生：
    該本票為抗告人等向花蓮區中小企業銀行借款之保證票據，
    該借款到期日原為92年3月3日，曾延長至94年3月3日，有增
    補契約為證，嗣後再延長至97年3月3日，利息按週年利率 3
    ％計付，亦有增補契約為證，故本項債權縱使由花蓮企業銀
    移轉於相對人，但本項借款之清償期限，既已經雙方合意延
    長至97年3月3日，抗告人等自得依照民法第299條第1項規定
    對抗相對人，相對人請求行使系爭本票之行為顯已違反民法
    第 316條，不得請求期前清償之規定，故相對人行使系爭本
    票之權利尚未發生，顯然與法不合。
(三)相對人主張利息按週年利率7.4％計算，與法不合：
    該項債務，依證二增補契約（本院卷第 9頁）之記載，利息
    自93年8月31日起，以週年利率4％計付，依證三增補契約（
    本院卷第10頁）之記載，利息溯及自93年 8月31日起，以週
    年利率3％計付，故相對人請求利息按週年利率7.4％計算，
    顯有未合，且系爭本票上原無利息之記載，相對人亦有顯係
    偽造有價證券之嫌。
(四)相對人並未踐行提示系爭本票之義務：
    相對人所稱「詎於民國93年11月3日經提示僅支付部分外…
    其餘未獲付款」等語，與事實完全不符。相對人即執票人從
    未對抗告人等有為提示之行為，系爭本票係抗告人等交付花
    蓮企業之借款保證票據，怎可任由無權行使請求權之相對人
    ，在尚未屆清償期之前即提出聲請。另相對人於本院另案之
    94年度拍字第1099號之聲請狀內，已自認本項債權於94年10
    月 7日始由花蓮企銀移轉於相對人，可知本項債權於94年10
    月7日始移轉承受，因此在94年10月7日前，本項債權仍屬於
    花蓮企銀所有，相對人於93年11月 3日即向抗告人提示系爭
    票據，依票據法第95條及 124條之規定，本票發票人經為免
    除作成拒絕證書之記載時，執票人得不請求作成拒絕證書，
    但執票人在行使追索前，仍應於所定期限內為付款提示之義
    務，本案相對人請求行使系爭本票，未履行提示之義務，顯
    然不合法定程序，縱上所陳，故相對人請求行使票據權利，
    與法不合，請求抗告駁回原審裁定等語。
三、經查，本件相對人主張其執有抗告人於92年3月3日所簽發之
    本票1紙，付款地及到期日均未載，票面金額790萬元，並約
    定有利息及違約金，詎經提示未獲付款，為此聲請原法院裁
    定准予強制執行等情，業據提出與所述相符之本票為證，原
    法院予以准許，於形式上審查，尚無不合。抗告人抗告意旨
    第（一）、（二）、（三）項所稱縱然屬實，亦屬實體法上
    之爭執，依首開說明，尚非本件非訟程序得以審究，仍應為
    許可強制執行之裁定。又系爭本票載明免除作成拒絕證書，
    且相對人於原審法院亦表明業經提示系爭票據請求付款，未
    獲兌現，有系爭本票及聲請狀附於原審卷內可稽，依上所述
    ，抗告人主張相對人未提示本票，自應就此負舉證責任。惟
    抗告人並未舉證以實其說，則抗告意旨以此指摘原裁定不當
    ，求予廢棄，即無理由，應予駁回。
四、據上論結，本件抗告為無理由，依非訟事件法第46條、第21
    條第2項、民事訴訟法第495條之1第1項、第449條第1項、第
    95條、第78條，裁定如主文。
中    華    民    國    95    年    2    月     10    日
                  民事第二庭審判長   法  官  鄭純惠
                                     法  官  蕭胤瑮
                                     法  官  黃蓓蓓
以上正本係照原本作成。
本件當事人須以本裁定適用法律顯有錯誤為抗告理由時，始得於
本裁定送達後10日內向本院提出抗告狀（應按他造當事人之人數
附繕本），並須經本院許可後方得抗告至高等法院。
中    華    民    國    95    年    2     月    10    日
                                書記官  劉碧輝


司法院資訊處製作；財團法人民間司法改革基金會備份。
